【裁判字號】    99,交聲,2681
【裁判日期】    991115
【裁判案由】    聲明異議
【裁判全文】
臺灣高雄地方法院交通事件裁定        99年度交聲字第2681號
原處分機關  交通部公路總局高雄區監理所
異  議  人
即受處分人  甲○○
上列異議人即受處分人因違反道路交通管理處罰條例案件，對於
交通部公路總局高雄區監理所民國99年9 月16日所為之處分（原
處分案號：高監營裁字第裁80-N00000000號）聲明異議，本院裁
定如下：
    主  文
原處分撤銷。
    理  由
一、原處分意旨略以：異議人即受處分人甲○○（下稱異議人）
    所有車牌號碼YE6-983 號重型機車，於民國99年1 月6 日16
    時22分許，行經高雄縣鳳山市○○路、光明路路口時，因駛
    駛者使用手持式行動電話撥接，經警發現後竟拒絕停車接受
    稽查而逃逸，執行員警即逕行舉發並填掣舉發違反道路交通
    管理事件通知單（下稱舉發通知單），爰依道路交通管理處
    罰條例第31條之1 第2 項、第60條第1 項裁處罰鍰新臺幣（
    下同）4,000 元，並依同條例第63條第1 項規定記違規點數
    1 點等語。
二、異議意旨略以：異議人未曾收到上開舉發通知單，即接獲原
    處分前揭之裁決書，且該違規時間為99年1 月份，何以至99
    年8 月份始獲通知，如異議人確有違規，又何以未有任何照
    片可佐，交通警察是否有抄錯車牌之可能性；且異議人騎車
    時常因噪音而難分清何者為警察之哨音，因原處分有所不當
    ，爰聲明異議並請求撤銷原處分等語。
三、按90年1 月1 日施行之違反道路交通管理事件統一裁罰標準
    及處理細則第5 條規定：「處理違反道路交通管理事件，有
    關文書送達之程序，依行政程序法。」。次按「送達，於應
    受送達人之住居所、事務所或營業所為之。」、「送達，不
    能依前二條規定為之者，得將文書寄存送達地之地方自治或
    警察機關，並作送達通知書兩份，一份黏貼於應受送達人住
    居所、事務所、營業所或其就業處所門首，另一份交由鄰居
    轉交或置於該送達處所信箱或其他適當位置，以為送達。前
    項情形，由郵政機關為送達者，得將文書寄存於送達地之郵
    政機關。寄存機關自收受寄存文書之日起，應保存3 個月。
    」，行政程序法第72條第1 項、第74條第1 項、第2 項、第
    3 項定有明文。再按違反道路交通管理事件統一裁罰基準及
    處理細則第11條第1 項第3 款規定：逕行舉發者，應按已查
    明之資料填註車牌號碼、車輛種類、車主姓名或地址，並於
    通知單上方空白處加註逕行舉發之文字後，由舉發機關送達
    被通知人。是依上開之規定，受處分人若有違反交通管理事
    件行為，則應由舉發機關就其違規事實先予舉發，並由舉發
    機關填掣舉發單，再將舉發單交由受處分人收受或合法送達
    後，主管機關始得據以裁決，如違規行為未經舉發，或舉發
    機關未填掣舉發單，或未受舉發單之合法通知時，主管機關
    均不得逕予裁決。準此，舉發違反道路交通事件通知單應向
    行為人之「住居所、事務所或營業所」送達，並非向行為人
    之「車籍地」送達，甚為明灼。
三、經查，本件原舉發單位就上開違規情形逕行舉發所填掣之舉
    發通知單，係以異議人登記之車籍地址即「高雄縣鳳山市○
    ○里○○○路224 巷4 號」予以送達，因招領逾期而寄存於
    鳳山新富郵局等情，有高雄縣政府警察局鳳山分局99年9 月
    6 日高縣鳳警交字第0990017351號函、舉發通知單及送達證
    書各1 份附卷可稽（本院卷第7 頁、第11頁、第12頁）。惟
    因異議人之戶籍地，業於本件違規舉發前即98年7 月2 日已
    由上開車籍地遷移至「高雄縣大寮鄉○○村○○路118 巷13
    之4 號」，復有本院依職權查詢其個人基本資料及遷徙紀錄
    資料各1 份在卷供參（本院卷第18頁、第19頁），足認前揭
    舉發通知單因寄送地址有誤，迄未合法送達予異議人。雖原
    處分機關以上開原因為由而同意改以最低罰裁處，然裁處罰
    緩金額之高低，本即主管機關之權責，如未逾越裁罰之標準
    即無裁量濫用之情形，此與送達是否合法係屬二事，要無得
    以裁處最低金額而補正或代替合法送達之程序，是依前揭規
    定及說明，本件原處分機關在舉發通知單尚未完成合法通知
    前所為之裁決處分，應非適法。至原處分機關已將前揭裁決
    書送達異議人乙節，固為異議人所不爭執，惟該舉發通知單
    既未經合法送達，已如前述，則異議人顯無從自動繳納罰鍰
    或到案聽候裁決，原處分機關逕行裁決之期間自亦無從起算
    。是以，尚不得以原處分裁決書已合法送達為由，即認原處
    分機關前揭裁決合法。從而，本件異議為有理由，原處分應
    予撤銷，以資適法。
四、據上論斷，應依道路交通管理處罰條例第87條第2 項，道路
    交通案件處理辦法第20條前段，裁定如主文。
中    華    民    國    99    年    11    月    15    日
                      交通法庭  法  官  林勳煜
以上正本證明與原本無異。
如不服本裁定應於送達後5 日內向本院提出抗告狀。
中    華    民    國    99    年    11    月    16    日
                                書記官  莊正彬

司法院資訊處製作；財團法人民間司法改革基金會備份。
